【裁判字號】    95,上易,1633
【裁判日期】    950926
【裁判案由】    侵占
【裁判全文】
臺灣高等法院刑事判決                95年度上易字第1633號
  上  訴  人
  即  被  告  乙○○
上列上訴人因侵占案件，不服臺灣基隆地方法院95年度易字第18
6號，中華民國95年6月30日第一審判決（起訴案號：臺灣基隆地
方法院檢察署95年度偵緝字第234號），提起上訴，本院判決如
下：
    主  文
原判決撤銷。
乙○○連續意圖為自己不法之所有，而侵占業務上所持有之物，
處有期徒刑陸月，如易科罰金，以參佰元折算壹日。
    事  實
一、乙○○於民國（下同）89年5月起至91年10月止，擔任臺北
    縣瑞芳鎮○○○路「黃金大鎮」社區管理委員會主任委員，
    負責統籌社區庶務，對外代表社區締約，為從事業務之人，
    乙○○於91年間邀約甲○○出資經營社區巴士，另邀黃長寅
    （檢察官已另為不起訴處分）具名擔任社區巴士營運，實際
    上是由乙○○經營，並於同年7月22日代表「黃金大鎮」社
    區與甲○○、黃長寅簽訂社區巴士營運合約，約定甲○○出
    資新台幣（下同）70萬元整，黃金大鎮社區則自91年7月起
    至91年12月止，應按月支付甲○○5萬元，自92年1月起至93
    年5月止，按月支付甲○○6萬元，詎乙○○因週轉不靈，竟
    基於意圖為自己不法所有之概括犯意，自民國91年7月起至
    12月止，連續將其業務上所持有，「黃金大鎮」社區依約應
    給付甲○○之款項共30萬元侵吞入己，嗣因甲○○未取得該
    筆金錢，迭經催討，乙○○始清償2萬5千元，並避不見面。
二、案經甲○○訴由臺灣基隆地方法院檢察署檢察官偵查起訴。
    理  由
一、上揭事實，業據上訴人即被告乙○○於檢察官偵查、原審及
    本院審理時坦承不諱，核與甲○○於本院審理中證述情節相
    符，並經證人即社區管理委員會財務委員王文麗、莊金坤及
    證人黃長寅於偵查時具結證述屬實，並有被告91年7月22日
    代表黃金大鎮社區管理委員會與黃長寅、甲○○簽訂經營社
    區巴士合約書及租賃及股東契約書；黃長寅簽收告訴人甲○
    ○交付彰化商業銀行，面額為70萬元之支票乙紙；黃金大鎮
    社區管理委員會91年1月至11月收支明細表；支出證單（見
    93年度偵字第4521號卷第32頁）；黃長寅於91年8月14日匯
    款2萬5千元至告訴人存摺影本在卷足資佐證，堪認被告之自
    白與事實相符。本件事證明確，足以認定。
二、被告擔任社區管理委員會主任委員，負責管理社區庶務，並
    基於業務關係持有管理委員會應交付給甲○○之款項，竟意
    圖為自己不法之所有將之侵占入己，核係犯刑法第336條第2
    項之業務侵占罪。又其先後數次將業務上持有之款項予以侵
    占入已，時間緊接，且觸犯構成要件相同之罪名，顯係出於
    概括犯意為之，為連續犯，應論以一罪。
三、按被告行為後，刑法第56條連續犯之規定，業已修正公布刪
    除，並於95年7月1日施行，此刪除雖非犯罪構成要件之變更
    ，但顯已影響行為人刑罰之法律效果，自屬法律有變更，連
    續犯刪除後，則數行為即應論以數罪，併合處罰，定其應執
    行刑，並非較有利於被告，是依新法第2條第1項規定，比較
    新、舊法結果，仍應適用被告行為時之法律即舊法論以連續
    犯。又被告行為後，中華民國刑法施行法增訂第1條之1：「
    中華民國94年1月7日刑法修正施行後，刑法分則編所定罰金
    之貨幣單位為新臺幣。94年1月7日刑法修正時，刑法分則編
    未修正之條文定有罰金者，自94年1月7日刑法修正時，就其
    所定數額提高為30倍，但72年6月26日至94年1月7日新增或
    修正之條文，就其所定數額提高為3倍。」本件被告所犯刑
    法第336條第2項業務侵占罪罰金刑之部分，依上開規定，以
    新台幣為單位提高為30倍，較之修正前之依罰金罰鍰提高標
    準條例提高為10倍，新舊法比較結果，修正後之規定並無較
    有利於行為人，依刑法第2條第1項前段之規定，被告所犯之
    刑法第336條第2項所定之罰金刑提高部分，自應適用行為時
    法。又被告行為後，刑法第41條第1項前段關於易科罰金之
    折算標準，原依罰金罰鍰提高標準條例第2條之規定提高100
    倍，而為以銀元100元、200元、300元折算1日，修正為以新
    台幣1,000元、2,000元、3,000元折算1日，並於95年7月1日
    施行，修正後之規定並非較有利於被告，依刑法第2條第1項
    前段之規定，應適用被告行為時之刑法第41條第1項及罰金
    罰鍰提高標準條例第2條之規定定其折算標準。
四、原判決固非無見。惟被告上訴後，已於本院與告訴人成立民
    事和解，賠償損害，並已履行依和解契約之部分給付內容，
    原審對此未及審酌，尚有未洽，被告執此上訴請求從輕量刑
    ，即非無理由，自應由本院將原判決撤銷改判。爰審酌被告
    因一時週轉困難，擅自挪用因業務上持有之款項，惟已與告
    訴人達成和解，犯後坦承犯行，態度良好及犯罪動機、目的
    、手段和犯罪所生危害等一切情狀，認毋庸依修正前刑法第
    56條之規定加重其刑，而量處如主文之刑，並依修正前即被
    告行為時之規定，諭知易科罰金之折算標準。
據上論斷，應依刑事訴訟法第369條第1項前段、第364條、第299
條第1項前段，刑法第2條第1項、第336條第2項、修正前第41條
第1項前段，罰金罰鍰提高標準條例第1條前段、修正刪除前第2
條，判決如主文。
本案經檢察官謝英民到庭執行職務。
中    華    民    國    95    年    9     月    26    日
                  刑事第二庭審判長法  官  蔡國在
                                  法  官  王詠寰
                                  法  官  江振義
以上正本證明與原本無異。
不得上訴。
                                  書記官  楊麗雪
中    華    民    國    95    年    9     月    26    日
附錄：本案論罪科刑法條全文
中華民國刑法第336條第2項
對於業務上所持有之物，犯前條第1項之罪者，處6月以上5年以
下有期徒刑，得併科3千元以下罰金。


司法院資訊處製作；財團法人民間司法改革基金會備份。
